臺灣高雄地方法院刑事判決　　　　　　　　　　　　　　 九十一年度自字第九號
　　自　訴　人　甲○○
　　被　　　告　乙○○
右列被告因詐欺案件，經自訴人提起自訴，本院判決如左：
    主  文
乙○○無罪。
    理  由
一、自訴意旨略以：被告乙○○於民國八十九年年中某日，向自訴人甲○○詐稱有二
    間約四十坪之鐵皮屋欲交由自訴人承作，雙方乃約定工程款為新臺幣（下同）十
    八萬五千元，俟完工後付款，付款方式係一半以現金支付，其餘以支票給付。嗣
    工程完工後，被告僅支付現金八萬五千元，餘十萬元被告則交付一紙發票人為蘇
    金福，票號為ＳＡ0000000號之支票以為支應，然自訴人屆期提示，竟遭
    退票，經以該支票聲請支付命令，亦因無法送達發票人而失效，又自訴人允諾被
    告得以分期清償，然屢次聯繫被告亦未獲支付，始知上開支票係芭樂票而受騙，
    因認被告涉犯詐欺罪嫌云云。
二、按犯罪事實應依證據認定之，無證據不得推定其犯罪事實；又按不能證明被告犯
    罪者，應諭知無罪之判決，刑事訴訟法第一百五十四條、第三百零一條第一項分
    別定有明文。再按事實之認定，應憑證據，如未能發現相當確實證據，或證據不
    足以證明，自不能以推測或擬制之方法，以為裁判之基礎，最高法院著有四十年
    臺上字第八六號判例可資參照。又衡諸一般社會經驗以觀，債務人未依約定之債
    務本旨履行，其原因多端，非必出於自始無意給付之詐欺犯罪一途，是行為人縱
    未依約履行其所負債務，若別無其他積極證據足以證明被告自始即有不法之詐欺
    意圖，仍僅屬民事糾紛，尚難以單純債務不履行之狀態，推定被告有詐欺之犯意
    。
三、本件自訴人認被告涉有詐欺罪嫌，無非係以被告於工程完工後，未依約付款，屢
    次聯絡發票人及被告均未獲，被告所交付之支票係芭樂票，顯然有詐欺之意圖與
    行為，並提出上開支票及退票理由單、臺灣臺南地方法院民事紀錄科通知影本各
    一紙為其主要論據。惟訊據被告堅詞否認有何詐欺之犯行，並辯稱：伊交付自訴
    人之支票係伊向蘇金福承包工程，由蘇金福交付之工程款支票，伊交給自訴人時
    並不知道該支票不能兌現，且伊有在該支票後面背書，事後自訴人允諾讓伊分期
    付款，且要伊先付一些錢，因南部比較沒有工作機會，伊遂到臺北工作，故自訴
    人無法聯絡到他，伊沒有詐欺之意圖等語。
四、經查：
（一）自訴人於八十九年間，承作被告委託之鐵皮屋工程，雙方約定工程款為十八萬
      五千元，俟工程完工後，以現金支付半數工程款，其餘工程款則以支票支付等
      情，業據自訴人陳訴明確，且經被告坦承屬實，堪以認定。
（二）自訴人雖指稱被告明知上開支票係芭樂票，竟仍交付自訴人，並以之為詐騙手
      段云云，然上開支票屆期未獲兌現一節，固有卷附退票理由單可稽，惟被告於
      工程完工後，即依約給付現金八萬五千元與自訴人，另交付上開支票與自訴人
      ，以支付剩餘工程款十萬元，並於該支票背書等節，為自訴人所自陳，並有卷
      附支票一紙可稽，堪以認定。衡之一般經驗法則，倘被告有意圖自己不法利益
      之詐欺犯意，於工程完成後，當可拒絕付款，而無再依約支付現金八萬五千元
      之工程款與自訴人之理；又在票據上背書者，依法負擔背書人責任，必須與發
      票人負連帶給付票載金額之義務，設若被告係蓄意詐騙自訴人，自無於工程完
      工後，再在票據上背書，而自陷負擔票據債務之理；又倘若被告有詐騙之犯意
      ，既明知上開支票無法兌現，自無親自在支票上背書，而自攬票據債務之理，
      是被告辯稱：上開支票係客戶所交付之工程款支票，伊交與自訴人時並不知道
      無法兌現等語，應非虛詞，足以採信，是尚難僅憑被告交付之支票未能兌現，
      即遽認被告有何詐欺犯意或施用詐術之詐欺犯行。
（三）自訴人於本院審理時亦陳稱：伊因無法聯絡被告協談清償債務，始致生本件誤
      會等語，再參酌被告於本院審理時，隨即與自訴人協商清償債務方式，雙方已
      達成和解，被告並已依約定清償部分債務等情，亦經自訴人陳述明確，並有和
      解書一紙在卷可稽，益徵被告並無詐欺之意圖與犯行。
五、綜上所述，被告並無施用詐術之客觀行為，亦難偶因其所交付之支票未獲兌現，
    即率予推斷其有詐欺之不法意圖，參之前揭說明，本件僅係民事糾紛，被告之行
    為與詐欺罪之構成要件有間。此外，本院復查無其他積極證據，足認被告有何自
    訴人指訴之詐欺犯行，既不能證明被告犯罪，揆諸首開說明，應為無罪之諭知。
據上論斷，應依刑事訴訟法第三百四十三條、第三百零一條第一項，判決如主文。
中      華      民      國      九十一      年     十    月     九      日
                                臺灣高雄地方法院刑事第六庭
                                    審判長法官  李政庭
                                          法官  李怡諄
                                          法官  蘇雅慧
右正本證明與原本無異。
如不服本判決，應於送達後十日內向本院提出上訴狀（須附繕本），上訴於臺灣高等
法院高雄分院。
                                        書記官  林誠桂
中      華      民      國      九十一      年     十    月     九      日
